【裁判字號】    98,聲簡再,33
【裁判日期】    990201
【裁判案由】    聲請再審
【裁判全文】
臺灣桃園地方法院刑事裁定             98年度聲簡再字第33號
再審聲請人
即受判決人  甲○○
上列聲請人即受判決人因聲請再審案件，對於本院於中華民國98
年3 月16日以97年度簡上字第666 號所為第二審確定判決，聲請
再審，本院裁定如下：
    主  文
再審之聲請駁回。
    理  由
一、聲請意旨詳如附件聲請刑事再審狀、聲請再審理由狀及聲請
    再審補充理由狀所載。
二、按聲請再審，應以再審書狀敘述理由，附具原判決之繕本及
    證據，提出於管轄法院為之，法院認為聲請再審之程序違背
    規定者，應以裁定駁回之。刑事訴訟法第429 條、第433 條
    亦分別定有明文。又刑事訴訟法對於不合法定程式之再審聲
    請，並無應定期間先命其補正之規定，亦非在抗告程序中所
    得補正，如確具有聲請再審之理由，祇能另行依法聲請（最
    高法院81年度台抗字第17號裁定意旨參照）。次按，法院認
    為無再審理由者，應以裁定駁回之。經前項裁定後，不得更
    以同一原因聲請再審。同法第434 條第1 項、第2 項亦規定
    甚明。對於再以同一原因聲請再審者，應認其聲請再審之程
    序違背規定，依刑事訴訟法第433 條以裁定駁回之。末按，
    有罪之判決確定後，有左列情形之一者，為受判決人之利益
    ，得聲請再審︰一、判決所憑之證物已證明其為偽造或變造
    者。二、判決所憑之證言、鑑定或通譯已證明其為虛偽者。
    三、有罪判決之人，已證明其係被誣告者。四、判決所憑之
    通常法院或特別法院之裁判已經確定裁判變更者。五、參與
    原判決或前審判決或判決前所行調查之法官，或參與偵查或
    起訴之檢察官，因該案件犯職務上之罪已經證明者，或因該
    案件違法失職已受懲戒處分，足以影響原判決者。六、因發
    現確實之新證據，足認受有罪判決之人應受無罪、免訴、免
    刑或輕於原判決所認罪名之判決者。前項第1 款至第3 款及
    第5 款情形之證明，以經判決確定，或其刑事訴訟不能開始
    或續行非因證據不足者為限，得聲請再審，刑事訴訟法第
    420 條定有明文。又不得上訴於第三審法院之案件，除前條
    規定外，其經第二審確定之有罪判決，如就足生影響於判決
    之重要證據漏未審酌者，亦得為受判決人之利益，聲請再審
    。刑事訴訟法第420 條、第421 條分別定有明文。而刑事訴
    訟法第420 條第1 項第6 款所謂發見確實之新證據，係指該
    證據於事實審法院判決前已經存在，為法院、當事人所不知
    ，不及調查斟酌，至其後始行發見，且就證據本身形式上觀
    察，因不以絕對不須經過調查程序為條件，但必須顯然可認
    為足以動搖原有罪確定判決，而為受判決人無罪、免訴、免
    刑或輕於原判決所認罪名之判決者為限。此受理聲請再審之
    最後事實審法院，應就聲請再審理由之所謂「新證據」，是
    否具備事實審判決前已經存在，為法院、當事人所不知，事
    後方行發見之「嶄新性」，及顯然可認足以動搖原有罪確定
    判決，應為無罪、免訴、免刑或輕於原判決罪名之「顯然性
    」兩要件，加以審查，為判斷應否准予開始再審之準據( 最
    高法院85年度台抗字第308 號裁定意旨參照）。又刑事訴訟
    法第421 條規定，不得上訴於第三審法院之案件，除前條規
    定以外，其經第二審確定之有罪判決，如就足生影響於判決
    之重要證據漏未審酌者，亦得為受判決人之利益，聲請再審
    。而所謂「足生影響於判決」，自係指就該證據之形式觀察
    ，毋須經調查程序，已顯然可認為足以動搖原確定之判決而
    言；又所謂「漏未審酌」，自係指該證據於判決前已存在，
    且已顯現於卷宗內為法院所知悉之證據而言，否則當無漏未
    審酌之可言。苟事實審法院依調查之結果，本於論理法則、
    經驗法則，經取捨證據後認定事實者，既對卷附證據資料為
    價值判斷，而對被告不利之證據採酌據為論罪之依據，至其
    餘與前開論罪證據不相容之供述，縱屬對被告有利，仍無證
    據價值而不採，此係有意不採，並非疏而漏未審酌，尚不得
    據為聲請再審之理由。
三、經查：
  (一)本件聲請人即被告甲○○聲請再審，並未附具原判決即本院
    97年度簡上字第666 號判決之全部繕本，依前述規定，其聲
    請再審之程序顯於法未合，且不可補正，應依刑事訴訟法第
    433 條裁定駁回。
  (二)復前開聲請內容，業經聲請人前以同一聲請意旨一再聲請再
    審，嗣經本院分別於98年4 月1 日以98年度聲簡再字第6 號
    、於98年7 月21日以98年度聲簡再字第17號、於98年9 月3
    日以98年度聲簡再字第22號認無理由裁定駁回，有上開裁定
    書、臺灣高等法院被告前案紀錄表各1 份在卷可稽。是聲請
    人就此部分聲請再審，顯然違背刑事訴訟法第434 條第2 項
    之規定，應依同法第433 條以裁定駁回之。
  (三)又觀諸本件刑事聲請再審理由狀所附證據，聲請人均未提出
    足以證明原審判決所憑之證物為偽造或變造，或證人陳萱、
    黃景來、郎玉明業因本案遭判處偽證罪確定，或聲請人經證
    明本案係被誣告之刑事確定判決，或上述刑事訴訟不能開始
    或續行非因證據不足之證據。從而，依刑事訴訟法第420 條
    第2 項之規定，即不得資為開始再審之依據。至聲請人其餘
    聲請再審理由，無非係就原確定判決理由之論述為反駁，或
    提出與本件犯罪事實無涉之證據，並無前開法條所稱發現新
    證據，足認受有罪判決之人應受無罪、免訴、免刑或輕於原
    判決所認罪名之情形。依前揭說明，其聲請再審之程序於法
    有違，應予裁定駁回。
四、綜上所述，聲請人據以聲請本件再審無理由，應予以駁回。
據上論斷，應依刑事訴訟法第433條、第434條第1項、第2項，裁
定如主文。
中    華    民    國    99    年    2    月    1    日
          刑事第九庭審判長  法  官  吳為平
                            法  官  蘇琬能
                            法  官  黃立昌
 以上正本證明與原本無異。
如不服本裁定，應於裁定送達後5 日內向本院提出抗告狀。
                            書記官  張懿昀
中    華    民    國    99    年    2     月    1     日

司法院資訊處製作；財團法人民間司法改革基金會備份。
